臺灣桃園地方法院行政訴訟判決　
110年度交字第401號
原      告  郭穎祺  
被      告  桃園市政府交通事件裁決處
                      設桃園市○○區○○路00號7~8樓
代  表  人  張丞邦    住同上
訴訟代理人  黃一鳴律師
上列當事人間交通裁決事件，原告不服被告所為如附表所示之裁
決，提起行政訴訟，本院判決如下：
    主  文
原告之訴駁回。
訴訟費用新臺幣參佰元由原告負擔。
    事實及理由
壹、程序方面：
    本件係因原告不服被告所為道路交通管理處罰條例（下稱處
    罰條例）第8 條之裁決而提起撤銷訴訟，依行政訴訟法第23
    7 條之1 ，應適用交通裁決事件訴訟程序。本件因卷證資料
    已經明確，本院依行政訴訟法第237 條之7 規定，不經言詞
    辯論，直接裁判。
貳、實體方面：                                  
一、事實概要：
　　原告於民國110年4月12日8時30分許，駕駛車牌號碼0000－00
    號自用小客車（下稱系爭A車），行經桃園市○○區○○○街000
    號前時，與訴外人張正義（下稱訴外人）所駕駛車牌號碼00
    00－00號自用小客車（下稱系爭B車）發生擦撞之交通事故，
    經桃園市政府警察局交通警察大隊（下稱舉發機關）警員認
    原告有附表所示等違規，遂逕行舉發並填製如附表所示之舉
    發違反道路交通管理事件通知單（下稱附表所示之舉發通知
    單），記載應到案日期如附表所示，並移送被告處理。嗣原
    告於110年6月20日到案陳述不服舉發，經被告函請舉發機關
    協助查明事實後，認原告確有附表所示等違規，即於110年8
    月9日填製如附表所示之裁決書（下合稱原處分），爰依道
    路交通管理處罰條例（下稱處罰條例）第45條第1項第15款
    、第61條第3項、第63條第1項第1款及違反道路交通管理事
    件統一裁罰基準及處理細則（下稱裁罰基準及處理細則）等
    規定，分別裁處原告如附表所示之處分。原告不服，於是提
    起本件行政訴訟。
二、原告起訴主張及聲明：
（一）主張要旨：原告本人於事故當時，小腿明顯有受傷流血，
      而訴外人並未見有任何傷害，至今原告亦未收到有關訴外
      人受傷之相關證明。又交通事故當日現場員警所繪製之道
      路交通事故現場有誤，原告雖已提出申訴，但舉發員警仍
      宣稱路口之四面有「停」字之標誌，被告亦依舉發員警之
      認定為裁決。
（二）聲明：撤銷原處分。
三、被告答辯及聲明：
（一）答辯要旨：
    ⒈引用處罰條例第45條第1項第15款、第61條第3項前段、第6
      3條第1項第1款、道路交通安全規則（下稱道安規則）第9
      3條第1項第2款、第94條第3項、道路交通標誌標線號誌設
      置規則（下稱設置規則）第177條第1項、裁罰基準及處理
      細則第10條第1項、第2項第4款等相關交通法規之條文及
      函示（詳卷附答辯狀）。
    ⒉舉發機關110年7月20日桃警交大安字第0000000000號函文
      表示略以：「…經審視本案事故資料及行車紀錄器影像畫
      面，肇事路口未設置行車管制號誌且劃設四面停字標字，
      郭君駕駛自小客車，沿桃園市蘆竹區中興五街往中興路方
      向行駛，行至大中二街口時，未停車再開且跨越分向限制
      線與對造駕駛自小客車(沿大中二街往大興一街方向行駛)
      發生交通事故，造成兩造駕駛人受傷(對造於紀錄表中自
      述左腳部位有受傷)，且尚難認定兩造駕駛人受傷與各自
      駕駛行為未具關聯，初步分析郭君肇事原因為『行經停標
      字(誌)未停車再開、肇事致人受傷(跨越分向限制線行駛
      有違規定)』，對造當事人為『行經停標字(誌)未停車再開
      、肇事致人受傷』，本大隊依規定通知蘆竹分局舉發事故
      當事人違規，並無違誤…」等語。
    ⒊復依上開函覆所附之光碟影片內容，於影片時間8時45分51
      秒許，可見原告行駛之路段確實有劃設停字標字，而於影
      片時間8時45分52至54秒許，兩車發生碰撞時，原告駕駛
      系爭車輛於行駛至該交岔路口時，顯未有依標字指示停車
      再開之行為，違規事實明確。至原告主張未見對造有任何
      傷害一節，參照桃園市政府警察局蘆竹分局110年9月17日
      蘆警分交字第1100026581號函文所附對造之診斷證明書，
      對造確實有左側大腿挫傷，原告駕駛行為確實構成「違反
      道路交通安全規則肇事致人受傷」。
　　⒋復參照臺灣高等法院臺中分院97年度交抗字第962號、臺灣
      臺南地方法院108年度交字第123號等裁判意旨，本件原告
      若對舉發機關事故分析存有疑義，應依法定程序（例如申
      請行車事故鑑定）反駁該事故初步分析研判表之有效性，
      並獲致「原告無肇事責任」之法律效果，始得推翻舉發機
      關就事故初步分析研判表之研判證據。　
    ⒌綜上所述，系爭車輛駕駛因有「行駛無號誌交岔路口不依
      標誌指示、違反道路交通安全規則肇事致人受傷」等情，
      已該當處罰條例第45條第1項第15款、第61條第3項等規定
      之要件。是被告依法裁處，應無違誤，原告之訴為無理由
      ，判決如聲明所載。
（二）聲明：駁回原告之訴。
四、爭點：
（一）被告認定原告有附表所示等違規，有無違誤？
（二）被告以附表所示之處分裁罰原告，有無違誤？
五、本院之判斷：
（一）前提事實：
      原告於110年4月12日8時30分許，駕駛系爭A車行經桃園市
      ○○區○○○街000號前時，與訴外人所駕駛系爭B車發生擦撞
      之交通事故，經舉發機關警員認原告有附表所示等違規之
      情，此有舉發機關110年7月20日桃警交大安字第00000000
      00號函文（見本院卷第19頁）、道路交通事故現場圖（見
      本院卷第20頁）、違規採證光碟（見本院卷第21頁）、舉
      發員警職務報告書（見本院卷第23頁）、訴外人之診斷證
      明書（見本院卷第23頁反面）、訴外人之道路交通事故調
      查筆錄（見本院卷第24頁）、道路交通事故調查報告表㈠㈡
      （見本院卷第27頁反面至28頁）、原告道路交通事故談話
      紀錄表（見本院卷第28頁反面）、道路交通事故現場照片
      （見本院卷第29至32頁、第41頁反面至42頁反面）、道路
      交通事故初步分析研判表（見本院卷第34頁反面）、附表
      所示之舉發通知單（見本院卷第35頁正反面）駕駛人基本
      資料（見本院卷第38頁）、交通違規案件陳述書（見本院
      卷第39頁）等資料各1份在卷可憑。
（二）被告認定原告有附表所示等違規，並無違誤：
    ⒈按「汽車駕駛人，爭道行駛有下列情形之一者，處新臺幣6
      00元以上1,800元以下罰鍰：十五、行經無號誌交叉路口
      及巷道不依規定或標誌、標線指示」、「汽車駕駛人，駕
      駛汽車違反道路交通安全規則、第33條之管制規則，因而
      肇事致人受傷者，記違規點數3點」，處罰條例第45條第1
      項第15款、第61條第3項前段分別定有明文。又「行車速
      度，依速限標誌或標線之規定」，道安規則第93條第1項
      本文所明定。次按「『停』標字，用以指示車輛至此必須停
      車再開。設於停止線將近之處，本標字與第58條『停車再
      開』標誌得同時設置或擇一設置」，設置規則第177條第1
      項亦有明定。
　　⒉經查，本院依職權勘驗原告所提供其行車記錄器影像內容
      （略以）：「⒈檔案名稱：000000000C_0000000000_ATTAC
      H1 (1)。⒉錄影畫面時間共12秒，本檔案之錄影畫面係202
      1年4月12日8時許所錄製，為原告車上之行車記錄器之影
      像畫面。⒊錄影畫面時間8時45分52秒許，可看見接近路口
      處之地面上劃設有『停』字之標誌。⒋錄影畫面時間8時45分
      54秒許，原告所駕駛車牌號碼0000－00號自小客車（下稱
      系爭A車）與訴外人所駕駛車牌號碼0000－00號自小客車（
      下稱系爭B車）於路口中間發生碰撞，兩車碰撞前於接近
      路口處時，均未暫停或減速」等情（見本院卷第50頁反面
      ），核與舉發員警職務報告書內容表示略以：「職於110
      年4月12日8時30分，於桃園市○○區○○路000 號前處理交通
      事故乙案，職依規定於現場照相、測繪並對雙方當事人進
      行酒精濃度測試。現場因雙方當事人原先表示不需救護車
      ，但職於現場處理時，職見雙方皆受傷並通知救護前往，
      現場郭員及張員表示因有受傷不適，職並於現場通知救護
      人員前往，職依現場處理情形及依110 年5 月21日桃警交
      字第1100035042號函且因事故已發生，警方就交通事故舉
      發」等語（見本院卷第23頁正反面）」等語（見本院卷第
      23頁），大致相符，並有舉發機關110年7月20日逃警交大
      安字第0000000000號函文、訴外人診斷證明書、道路交通
      事故調查筆錄、道路交通事故現場圖、道路交通事故調查
      報告表㈠㈡、道路交通事故談話紀錄表、交通事故現場照片
      、酒精測定紀錄表、道路交通事故初步分析研判表、系爭
      舉發通知單等資料（見本院卷第19頁、第23頁反面至24頁
      、第27至33頁反面、第34頁反面至35頁反面）在卷可佐。
　　⒌是依上開舉發情節以觀，足認桃園市○○區○○○街○○○○街○○○○
      設○○○號誌，而中興五街與大中二街口處之地上（即停止
      線後方），依上揭道路交通事故現場圖（見本院卷第27頁
      ）顯示，均繪有「停」之白色字體標字乙情，且原告所駕
      駛系爭A車在進入路口欲直行前，車輛均保持行駛中，並
      非處於靜止之狀態，於進入中興五街之路口欲直行之前，
      亦未注意在大中二街直行駛向路口之系爭B車，且未暫停
      禮讓其先行，而係見中興五街路口前方之大中二街上無任
      何車輛經過，為使其車輛快速經過該路口直行，乃未注意
      及暫停並搶先直行進入路口，即屬違規。又本件原告係駕
      駛系爭A車行駛於中興五街上往中興路方向，直至超越中
      興五街之停止線，並駛至上開路口處時，原告均保持相同
      之車速，並未看見系爭A車於接近路口處時，有暫停或稍
      微減速慢行之情況，且因原告駕駛之系爭A車搶先直行已
      進入路口，已影響在大中二街直行之系爭B車之行車動向
      ，導致系爭B車之駕駛人閃避不及而發生碰撞受有傷害。
      再者，觀諸道路交通事故初步分析研判表之內容謂：「⒈
      行經『停』標字（誌）未停車再開、肇事致人受傷。⒉…自述
      ：當時沿中興五街往中興路方向直行，進入路口時我看左
      右兩側無來車就沒有完全停…，當我真的到路口時，突然
      就看到B車衝出來，當下我馬上踩煞車，但已反應不及，
      雙方就發生交通事故。當時車速約45KM/H，我的右腳受傷
      」等語（見本院卷第34頁反面) ，亦與本院同樣認定原告
      駕駛系爭A車，於行經本件違規地點之無號誌交岔路口，
      有行經「停」標線未停車再開之違規行為。故原告主張：
      當天員警所繪製之道路交通事故現場圖有誤等語，顯係卸
      責之詞，不足採信。
　　⒍原告於本院審理時雖主張：其所提出之照片係110年7月16
      日所拍攝，原來在中興五街上之「停」字標誌已經被塗銷
      ，係因影片中沒有塗乾淨，所以讓員警誤以為有該「停」
      字標誌等語。惟查，按系爭路段既已經主管機關依法設置
      各式號誌、標誌及標線後，則成為具有規制作用之地點，
      是該等標誌及標線於設置時起即發生效力，原告行經系爭
      路段，本即可見該等標誌及標線，自當受其規制。況且依
      處罰條例第4條第3 規定，對於道路交通標誌、標線、號
      誌之指示、警告、禁制規定、樣式、標示方式、設置基準
      及設置地點等事項乃授權行政機關制訂相關規則，以執行
      道路交通管理、維護交通秩序、確保交通安全等工作。是
      道路交通主管機關得於法令授權範圍內，基於權責對於各
      項行政措施包括道路設計、交通標誌、標線、號誌之設置
      與更動等事項，依據道路之地形情況、車行流量等因素為
      具體裁量、規劃，俾達到道路使用效能、維持交通秩序及
      保障道路使用人往來便利與安全之行政目的。而道路交通
      標誌、標線、號誌一經主管機關規劃設置後，依法變更前
      ，人民即有遵守之義務，人民對於交通標誌、標線、號誌
      之規劃等行政措施如有意見，自應循正當管道向行政機關
      陳情，若原告在主觀上對系爭路段之該等標誌或標線有所
      不服，應循正當行政救濟途徑，用路人仍應有遵守之義務
      。倘所有用路人徒憑其個人主觀之認知，而認設置不當或
      違法即可恣意違反而不予遵守，則交通安全之秩序將無從
      建立。再者，依桃園市蘆竹區公所111年4月1日桃市蘆工
      字第1110010780號函文表示略以：「說明：二、…（一）
      案件地點蘆竹區中興五街與大中二街口往中興路方向之『
      停』字標誌是否有塗銷？是。（二）若有，係於何時塗銷
      ？110年7月16日施工。（三）塗銷原因為何？本公所依據
      桃園市政府警察局110年6月9日桃警交字第1100043190號
      函提報交通工程設施改善建議，為明確劃分該路口幹支道
      辦理改善」等語（見本院卷第63頁）觀之，足認原告違規
      當時即110年4月12日8時30分許所行駛道路之中興五街上
      ，確時仍劃設有「停」字之標線無誤，係於110年7月16日
      始由主管機關施工塗銷，且縱使該處「停」字標線之劃設
      有改善之必要，但於主管機關未改善之前，仍具有規制之
      作用，用路人行經該地點時即應遵守。故原告上開主張，
      並不足採信。
　　⒎至原告主張：本件被告並未提出訴外人受傷之證明等語。
      惟參照桃園市政府警察局蘆竹分局110年9月17日蘆警分交
      字第1100026581號函文所附訴外人之診斷證明書（見本院
      卷第23頁反面），對造確實受有「左側大腿挫傷」之傷害
      ，是原告駕駛行為確實構成「違反道路交通安全規則肇事
      致人受傷」之違規。另原告表示：訴外人所受之傷害可能
      是早上受傷，或是車禍之前所受之傷等語。惟按當事人主
      張有利於己之事實者，就其事實有舉證之責任，民事訴訟
      法第277條前段定有明文。又上開規定依行政訴訟法第237
      條之9、第236條、第136條之規定，於交通裁決事件準用
      之。當事人主張事實，須負舉證責任，倘其所提出之證據
      ，不足為主張事實之證明，自不能認其主張之事實為真實
      。經查，本件原告並未提出任何證據以實其說，僅空言表
      示訴外人所受之傷害可能是早上受傷，或是車禍之前所受
      之傷等語，實難憑採。故原告上開主張，亦屬卸責之詞，
      自難足採。　
　　⒏綜上所述，本件原告因有「行經無號誌交岔路口不依標線
      指示」之違規行為，並因而致使訴外人受傷之事實，此有
      天晟醫療社團法人天晟醫院診斷證明書一紙（見本院卷第
      23頁反面），堪信為真實。又原告係持有合法駕駛執照之
      人，其未遵守行經無號誌交岔路口應依標線指示之要求，
      縱認非故意，亦有應注意，能注意，而未注意之過失責任
      。又本院雖認定原告確有「行經無號誌交岔路口不依『標
      線』指示」之違規行為，顯與被告所認定原告有「行經無
      號誌交岔路口不依『標誌』指示」之違規事實，略有差異。
      惟按處罰條例第45條第1項第15款之規定：「行經無號誌
      交叉路口及巷道不依規定或標誌、標線指示」，故無論是
      不依「標誌」指示，抑或不依「標線」指示，均規定於處
      罰條例第45條第1項第15款內，且兩者處罰之種類、金額
      （包含記點），亦屬相同。故即使本院認定原告確有「行
      經無號誌交岔路口不依『標線』指示」之違規，而非「行經
      無號誌交岔路口不依『標誌』指示」之事實，基於上開之理
      由，仍認原處分應予維持，不應撤銷，併此敘明。
（三）被告以附表所示之處分裁罰原告，並無違誤：
    ⒈按「汽車駕駛人，爭道行駛有下列情形之一者，處新臺幣6
      00元以上1,800元以下罰鍰：十五、行經無號誌交叉路口
      及巷道不依規定或標誌、標線指示」、「汽車駕駛人，駕
      駛汽車違反道路交通安全規則、第33條之管制規則，因而
      肇事致人受傷者，記違規點數3點…」、「汽車駕駛人有下
      列各款所列條款之一者，除依原條款處罰鍰外，並予記點
      ：一、有第33條第1項、第2項、第38條第1項、第40條、
      第45條、第47條第1款至第3款、第48條、第49條或第60條
      第1項、第2項第1款、第2款情形之一者，各記違規點數1
      點」，處罰條例第45條第1項第15款、第61條第3項前段、
      第63條第1項第1款定有明文。
    ⒉次按裁罰基準及處理細則第1條規定：「本細則依道路交通
      管理處罰條例第92條第4項規定訂定之」、第2條第1項、
      第2項規定：「處理違反道路交通管理事件之程序及統一
      裁罰基準依本細則之規定辦理。前項統一裁罰基準，如附
      件違反道路交通管理事件統一裁罰基準表」，核上開裁罰
      基準及處理細則之規定，就其立法目的及功能，乃為防止
      處罰機關枉縱或偏頗，依處罰條例第92條第4項所授權交
      通部會同內政部訂定之裁罰基準及處理細則及其附件「違
      反道路交通管理事件統一裁罰基準表」（下稱裁罰基準表
      ），用以維持裁罰之統一性與全國因違反道路交通管理事
      件受處罰民眾之公平，不因裁決人員不同，而生偏頗，寓
      有避免各監理機關於相同事件恣意為不同裁罰之功能，並
      非法所不許，於憲法上保障人民財產權之意旨並無牴觸（
      此並有司法院釋字第511號解釋意旨理由足資參照），是
      被告自得依此裁罰基準表而為裁罰。
    ⒊原告確有附表所示等違規行為，已詳如前述，且原告係於
      應到案期限內到案聽後裁決，又依裁罰基準表規定：「行
      經無號誌交岔路口及巷道不依規定或標誌、標線指示」、
      「汽車駕駛人，駕駛汽車違反道路交通安全規則、第33條
      之管制規則，因而肇事致人受傷」，於期限內繳納或到案
      聽候裁決者，裁處罰鍰600元。是本件被告依處罰條例第4
      5條第1項第15款、第61條第3項前段、第63條第1項第1款
      、裁罰基準及處理細則及裁罰基準表等規定，以附表所示
      之處分裁罰原告，經核即屬於法有據，該等處分並無違誤
      。故原告訴請撤銷原處分為無理由，應予駁回。
（三）本件判決基礎已臻明確，兩造其餘之攻擊防禦方法及訴訟
      資料經本院審酌後，核與判決結果不生影響，無一一論述
      之必要，附此敘明。
六、本件第一審裁判費為裁判費300元，應由原告負擔，爰確定
    第一審訴訟費用額如主文第二項所示。
七、據上論結，本件原告之訴無理由，依政訴訟法第237條之8  
    第1項、第98條第1項前段等規定，判決如主文。
中　　華　　民　　國　　111 　年　　4 　　月　　29　　日
　　　　　　　　　行政訴訟庭　法　官　黃漢權
附表：
 編號 違規舉發通知單    裁決書 違規時間地點    違規事實    處罰主文    1 110年5月24日掌電字第DA9A70411號（110年7月8日前） 110年8月9日桃交裁罰字第58－DA9A70411號 110年4月12日8時30分許，在桃園市○○區○○○街000號前 行經無號誌交岔路口不依標誌指示 罰鍰新臺幣600元，並記違規點數1點    2 110年5月24日掌電字第DA9A70412號（110年7月8日前） 110年8月9日桃交裁罰字第58－DA9A70412號 110年4月12日8時30分許，在桃園市○○區○○○街000號前 違反道路交通安全規則肇事致人受傷 記違規點數3點 
上為正本係照原本作成。
如不服本判決，應於判決送達後20日內，向本院提出上訴狀並表
明上訴理由（原判決所違背之法令及其具體內容或依訴訟資料可
認為原判決有違背法令之具體事實），其未載明上訴理由者，應
於提出上訴後20日內向本院補提理由書（上訴狀及上訴理由書均
須按他造人數附繕本，如未按期補提上訴理由書，則逕予駁回上
訴），並應繳納上訴裁判費新臺幣750元。
中　　華　　民　　國　　111 　年　　5 　　月　　2 　　日
                              書記官  蕭竣升